【裁判字號】    99,交上易,1171
【裁判日期】    991208
【裁判案由】    過失傷害
【裁判全文】
臺灣高等法院臺中分院刑事判決      99年度交上易字第1171號
上  訴  人
即  被  告  陳楊春蘭
上列上訴人因過失傷害案件，不服臺灣苗栗地方法院99年度交訴
字第2號，中華民國99年6月11日第一審判決（起訴案號：臺灣苗
栗地方法院檢察署98年度調偵字第204號、98年度偵字第5980號
），提起上訴，本院判決如下：
    主  文
原判決撤銷。
陳楊春蘭因過失傷害人，處拘役肆拾伍日，如易科罰金，以新台
幣壹仟元折算壹日。
    事  實
一、陳楊春蘭於民國（下同）98年7月29日上午9時35分許，駕駛
    車號7P-8019號自小客車，搭載林粉妹於副駕駛座，沿苗栗
    縣苗栗市○○路由東往西方向行駛，行經復興路與農會倉庫
    前無號誌交岔路口，本應減速慢行做隨時停車之準備，並應
    注意車前狀況，隨時採取必要之安全措施，且依當時情形又
    無不能注意之情事；適余雲興於同一時間，騎乘車號905-CQ
    L號重型機車，後座搭載其妻余黃春蘭，沿復興路由南往北
    方向，亦行經上開無號誌交岔路口（復興路於該路口為成90
    度之大彎道，分佔路口之南側及東側，路口北側及西側則為
    產業道路，故陳楊春蘭與余雲興雖均行駛於復興路至該路口
    ，但行車方向分別為由東往西及由南往北）。該路口未設幹
    支道標誌、標線或號誌，余雲興之行車方向屬左方車，陳楊
    春蘭之行車方向則為右方車，余雲興本應注意其行經該路口
    應暫停讓右方車即陳楊春蘭駕駛之車輛先行，且依當時情形
    亦無不能注意之情事，詎陳楊春蘭及余雲興均未加注意上開
    情事，致彼此均閃避不及發生碰撞，汽車車頭撞擊機車右後
    方處，造成余雲興受有左髕骨骨折及右側肩鎖關節脫位等傷
    害；余黃春蘭受有左肘、左手擦挫傷等傷害。
二、案經余雲興、余黃春蘭訴由臺灣苗栗地方法院檢察署檢察官
    偵查起訴。
    理  由
一、按告訴乃論之罪，告訴人於第一審辯論終結前，得撤回其告
    訴，刑事訴訟法第238條第1項定有明文。又告訴乃論之刑事
    事件於偵查中或第一審法院辯論終結前，調解成立，並於調
    解書上記載當事人同意撤回意旨，經法院核定者，視為於調
    解成立時撤回告訴或自訴，亦為鄉鎮市調解條例第28條所明
    定。查被告陳楊春蘭與告訴人余雲興、余黃春蘭雖於99年2
    月5日在苗栗縣苗栗市調解委員會成立調解，並經臺灣苗栗
    地方法院於99年2月23日核定在案，有苗栗縣苗栗市調解委
    員會99年刑調字第0006號調解書正本乙份附卷可稽（原審卷
    第19頁），惟成立之調解條件中，被告須將賠償尾款支付告
    訴人後，告訴人始撤回刑事告訴，是告訴人之同意撤回告訴
    既附有條件（賠付調解尾款），而該條件迄第一審言詞辯論
    終結前仍未成就，自不發生鄉鎮市調解條例第28條第2項視
    為於調解成立時撤回告訴之法律效果，本件告訴人等之告訴
    既未據撤回，本院自得加以審理裁判，先予敘明。
二、按被告以外之人於審判外之陳述，雖不符刑事訴訟法第159
    條之1至第159條之4之規定，而經當事人於審判程序同意作
    為證據，法院審酌該言詞陳述或書面陳述作成時之情況，認
    為適當者，亦得為證據。當事人、代理人或辯護人於法院調
    查證據時，知有第一百五十九條第一項不得為證據之情形，
    而未於言詞辯論終結前聲明異議者，視為有前項之同意。刑
    事訴訟法第159條之5定有明文。查本件檢察官、被告對於被
    告以外之人於審判外之陳述及本案卷內之其餘非供述證據，
    迄言詞辯論終結前，均未爭執證據能力或聲明異議，有本院
    準備程序筆錄及審判筆錄在卷可考，另經本院審酌卷內各該
    人員陳述時之情狀，均查無被違法取供或非出於自由意志之
    情形，相關書證亦查無違法取證或造假虛捏之情事，以之作
    為本案之證據，皆屬適當，依前揭規定，本案判決以下所引
    用之人證、書證均得為本案之證據，合先敘明。
三、前揭犯罪事實，業據上訴人即被告（下稱被告）陳楊春蘭於
    原審審理時坦承不諱，核與告訴人余雲興、余黃春蘭於偵審
    時指證述之情節相符（他卷第46至47頁、原審卷第33至35頁
    ），復有道路交通事故現場圖、事故現場相關位置圖表、肇
    事後汽車車頭照片、車禍現場監視器翻拍照片、車禍現場監
    視器攝錄影像光碟（該監視錄影光碟業經原審勘驗並製有勘
    驗筆錄，原審卷第46頁）、苗栗縣警察局98年10月20日栗警
    偵字第0980026617號函及其附件在卷可稽（他卷第5頁、第
    10至34頁、第40頁）。被害人余雲興受有左髕骨骨折及右側
    肩鎖關節脫位等傷害、被害人余黃春蘭受有左肘、左手擦挫
    傷等傷害，並有弘大醫院乙種診斷書各1份附卷可佐（他卷
    第3、4頁），被告自白，堪認與事實相符。
四、次按汽車行駛時，駕駛人應注意車前狀況，並隨時採取必要
    之安全措施；且行至無號誌之交岔路口，未設標誌、標線或
    號誌劃分幹、支線道，同為直行車或轉彎車者，左方車應暫
    停讓右方車先行，分別為道路交通安全規則第94條第3項、
    第102條第1項第2款所明定。被告陳楊春蘭駕駛汽車及告訴
    人余雲興騎乘機車，自應注意上開規定，而本件肇事時路況
    正常、天候晴、視線良好、無障礙物，並無不能注意之情事
    ，復有道路交通事故現場圖、事故現場相關位置圖表在卷可
    稽，詎被告陳楊春蘭與告訴人余雲興行經該無號誌之肇事路
    口（復興路於該路口為成90度之大彎道，分佔路口之南側及
    東側，路口北側及西側則為產業道路，故陳楊春蘭與余雲興
    雖均行駛於復興路至該路口，但行車方向分別為由東往西及
    由南往北，余雲興之行車方向屬左方車，陳楊春蘭之行車方
    向則為右方車），被告陳楊春蘭行經復興路與農會倉庫前無
    號誌交岔路口，未減速慢行做隨時停車之準備，且未注意車
    前狀況，隨時採取必要之安全措施，而告訴人余雲興駕駛重
    機車，行經無號誌路口由幹道駛入支線，未充分注意車前狀
    況，左方車未暫停讓右方車先行，致彼此均閃避不及發生碰
    撞，被告顯有過失，臺灣省竹苗區車輛行車事故鑑定委員會
    及臺灣省車輛行車事故覆議鑑定委員會亦均同此見解，有各
    該鑑定意見書存卷可考（偵卷第5至8頁、原審卷第41至42頁
    ），且其過失行為與被害人余雲興、余黃春蘭之成傷具有相
    當因果關係。又雖告訴人余雲興於本案之發生亦有過失，然
    此僅係告訴人是否與有過失之問題，尚無從據此解免被告過
    失之責。本件事證明確，被告犯行洵堪認定，應依法論科。
五、核被告陳楊春蘭所為，係犯刑法第284條第1項前段之過失傷
    害罪。被告一過失行為，致被害人余雲興、余黃春蘭二人受
    傷，為一行為觸犯數罪名，係想像競合犯，應依刑法第55條
    之規定從一重處斷。
六、原審予被告論罪科刑，固非無見。惟被告以一駕車過失行為
    ，同時致二被害人余雲興、余黃春蘭受傷，侵害二不同法益
    ，原審漏未論述及援引想像競合犯論擬，即有未合。被告陳
    楊春蘭上訴意旨略稱：依監視器畫面所示，告訴人余雲興轉
    彎之角度已明顯跨越雙黃線，臺灣省行車事故鑑定委員會竟
    漏未就此為考量，原判決並據以對被告論科，難令人信服云
    云。惟告訴人余雲興駕駛重機車，行經無號誌路口由幹道駛
    入支線，未充分注意車前狀況，左方車未暫停讓右方車先行
    ，於事故之發生亦有過失，臺灣省竹苗區車輛行車事故鑑定
    委員會及臺灣省車輛行車事故覆議鑑定委員會亦均同此見解
    ，已認定如前，均說明告訴人余雲興就本件同有肇事原因且
    為肇事主因，被告上訴指摘該二鑑定意見書未考量告訴人亦
    違規情形，要難採取，被告上訴雖無理由，然原判決關於被
    告陳楊春蘭部分既有前揭可議，仍應由本院將原判決予以撤
    銷改判。爰審酌被告與告訴人達成調解後，遲未依約履行，
    直迄本院審理時方履行完畢，業據告訴人余雲興、余黃春蘭
    於本院審理時證陳在卷（本院卷第36頁），並審及被告終坦
    承犯行，且經鑑定結果，告訴人實為肇事主因（原審卷第42
    頁），被告亦有投保相關保險，足為本件對於告訴人賠償之
    相當合理擔保（原審卷第34頁），及被告之犯罪動機、手段
    、智識程度、所生之損害、犯後之態度等一切情狀，量處如
    主文第二項所示之刑，並諭知易科罰金之折算標準。
七、被告陳楊春蘭經合法傳喚，無正當理由不到庭，爰不待其陳
    述逕行判決。
八、據上論斷，應依刑事訴訟法第371條、第369條第1項前段、
    第364條、第299條第1項前段，刑法第284條第1項前段、第
    55條、第41條第1項前段，刑法施行法第1條之1，判決如主
    文。
本案經檢察官張慧瓊到庭執行職務。
中    華    民    國    99    年    12    月    8     日
            刑事第十庭    審判長法  官  江  錫  麟
                                法  官  陳      葳
                                法  官  紀  文  勝
以上正本證明與原本無異。
不得上訴。
                                書記官  吳  姁  穗
中    華    民    國    99    年    12    月    8     日
附錄：
中華民國刑法第284 條第1 項前段
因過失傷害人者，處6 月以下有期徒刑、拘役或500 元以下罰金
，致重傷者，處1 年以下有期徒刑、拘役或500 元以下罰金。

司法院資訊處製作；財團法人民間司法改革基金會備份。
